【裁判字號】    97,家聲,217
【裁判日期】    970930
【裁判案由】    遺產管理人管理費用
【裁判全文】
臺灣臺南地方法院民事裁定            97年度家聲字第217號
聲  請  人  財政部國有財產局臺灣南區辦事處臺南分處
法定代理人  乙○○
前聲請人聲請酌定遺產管理人管理費用事件，本院裁定如下：
    主    文
聲請人代為管理被繼承人甲○○遺產之報酬確定為新臺幣參萬零
壹佰柒拾柒元。
程序費用新臺幣伍佰元由被繼承人甲○○之遺產負擔。
    理    由
一、聲請意旨略以：聲請人經本院以95年度財管字131號家事裁
    定選任為被繼承人甲○○（男，民國○○年○月○○日生，身分
    證統一編號：Ｚ000000000號，生前最後住所：臺南縣七股鄉
    永吉村永吉49號）之遺產管理人，嗣聲請人向本院提起抗告
    ，經以96年度家抗字第47號民事裁定駁回聲請人之抗告，由
    聲請人任甲○○之遺產管理人遂告確定。被繼承人遺有坐落
    於臺南縣七股鄉○○○○段639-1地號等二筆土地，資由債
    權人第一商業銀行股份有限公司設定最高限額抵押權新台幣
    200萬元，以為其向該債權人借款之擔保；另被繼承人甲○
    ○雖尚遺留有坐落同段639-28地號等二筆土地，惟該等土地
    非屬共有土地即係屬農牧用地，不僅不易處理且價值微少；
    現既因債權人即抵押權人第一商業銀行股份有限公司對被繼
    承人甲○○之債權無法實行而聲請強制執行，並由本院民事
    執行處97年度執字第41067號拍賣抵押物強制執行事件處理
    中、而以被繼承人甲○○僅有上開不動產，別無其他遺產，
    聲請人對被繼承人之遺產管理報酬，只得聲明參與分配，否
    則無法受償，致極需先行確定遺產管理報酬。又依據民法第
    1183條規定，遺產管理人得請求報酬，其數額由親屬會議按
    其勞力及其與被繼承人之關係酌定之。惟被繼承人並無親屬
    會議可資酌定報酬數額，茲依財政部訂頒「代管無人承認繼
    承遺產作業要點」第14點第三款規定，管理報酬，應依民法
    第1183條規定，聲請法院酌定，並請優先分配，其請求標準
    ，不得低於孳息收入部分十分之三及遺產現值百分之一。經
    查被繼承人甲○○遺產總計新臺幣（下同）3,017,650元，
    其上揭土地之總值係依據本院民事執行處上97年度執字第41
    067號拍賣抵押物強制執行囑託鑑價之結果，另坐落臺南縣
    七股鄉○○○○段639-28地號等二筆土地之價值，則係以當
    期土地公告現值計算；因而，管理報酬按遺產價值百分之一
    計為30,177元等語。
二、按遺產管理人得請求報酬，其數額由親屬會議按其勞力及其
    與被繼承人之關係酌定之，民法第1183條前段定有明文；又
    親屬會議不能召開或召開有困難時，依法應經親屬會議處理
    之事項，由有召集權人聲請法院處理之，同法第1132條亦規
    定甚明。又遺產管理職務終結前，應依民法第1183條規定，
    聲請法院酌定事報酬，其請求標準不得低於孳息收入部分十
    分之三及遺產現值百分之一，財政部訂頒「代管無人承認繼
    承遺產作業要點」第14條第3款定有明文。經查，聲請人主
    張上情，經本院調閱95年度財管字第131號、96年度家抗字
    47號民事卷宗核閱無誤，且有聲請人提出之不動產估價報告
    書影本、土地建物查詢資料影本在卷可稽，自堪信實。而被
    繼承人無親屬會議可資酌定報酬數額，聲請人依上開規定，
    請求法院酌定代為管理被繼承人遺產之報酬30,177元，經核
    尚無不合，應予准許。
三、依非訟事件法第157條，裁定如主文。
中    華    民    國    97    年    9     月    30    日
                      家事法庭    法  官  郭貞秀
以上正本係照原本作成
如對本裁定抗告須於裁定送達後10日內向本院提出抗告狀
中    華    民    國    97    年    9     月    30    日
                                  書記官  鄭隆慶


司法院資訊處製作；財團法人民間司法改革基金會備份。
